【裁判字號】    91,交易,238
【裁判日期】    920328
【裁判案由】    公共危險
【裁判全文】
臺灣臺北地方法院刑事判決                        九十一年度交易字第二三八號
    公  訴  人  臺灣臺北地方法院檢察署檢察官
    被      告  乙○○
右列被告因公共危險案件，經檢察官提起公訴（九十一年度偵字第一六三一六號），
本院判決如左：
    主    文
乙○○服用酒類，不能安全駕駛動力交通工具而駕駛，累犯，處有期徒刑月，如易
科罰金，以佰元折算壹日。
    事    實
一、乙○○曾於民國八十四年間犯殺人未遂罪，經臺灣高等法院高雄分院判處有期徒
    刑五年確定，甫於八十九年九月二十七日（檢察官誤載為十月十七日）假釋縮刑
    期滿執行完畢，猶不知悔改，於九十一年七月六日晚間至翌日凌晨飲用酒類，明
    知其已因服用酒類達不能安全駕駛動力交通工具之程度，仍於九十一年七月七日
    凌晨二時二十一分許，駕駛動力交通工具車牌號碼ＡＥ－八三一二號自用小客車
    沿臺北市○○○路行駛，行經臺北市○○○路二七一號前，因車輛行徑偏離常軌
    、時而加速、時而突停、顯無法正常操控，為警攔停盤查並進行呼氣酒精濃度檢
    測，乙○○於九十一年七月七日凌晨二時二十一分許之呼氣酒精濃度為０‧七二
    亳克＼公升，因而發覺上情。
二、案經臺北市政府警察局中山分局報請臺灣臺北地方法院檢察署檢察官偵查起訴。
    理    由
一、被告乙○○固不否認於右揭時、地飲用酒類後，駕駛動力交通工具車牌號碼ＡＥ
    －八三一二號自用小客車沿臺北市○○○路行駛，行經臺北市○○○路二七一號
    前，因車輛行徑偏離常軌、時而加速、時而突停、顯無法正常操控，為警攔停盤
    查並進行呼氣酒精濃度檢測，其於九十一年七月七日凌晨二時二十一分許之呼氣
    酒精濃度為０‧七二亳克＼公升等情，惟辯稱：當日神智仍很清晰，酒精之影響
    與個人體質有關云云。
二、經查：
（一）被告於九十一年七月六日晚間至翌日凌晨飲用酒類，明知其已因服用酒類達不
      能安全駕駛動力交通工具之程度，仍於九十一年七月七日凌晨二時二十一分許
      駕駛動力交通工具車牌號碼ＡＥ－八三一二號自用小客車沿臺北市○○○路行
      駛，行經臺北市○○○路二七一號前，因車輛行徑偏離常軌、時而加速、時而
      突停、顯無法正常操控，為警攔停盤查並進行呼氣酒精濃度檢測，被告於九十
      一年七月七日凌晨二時二十一分許之呼氣酒精濃度為０‧七二亳克＼公升之事
      實，除被告為警查獲時神智是否清晰外，業據被告於警、偵訊及本院審理中坦
      承不諱，核與呼氣酒精濃度檢測單、刑法第一百八十五條之三案件測試觀察紀
      錄表、臺北市政府警察局舉發違反道路交通管理事件通知單所載相符。其中被
      告於九十一年七月七日凌晨二時二十一分許之呼氣酒精濃度為０‧七二亳克＼
      公升，且駕駛時車輛行徑偏離常軌、時而加速、時而突停、顯無法正常操控，
      查獲、測試或訊問過程中，有多話情事，駕駛人腳步不穩，顯無法正常駕駛情
      形，亦經現場處理員警當場觀察、測試後記載明確，有酒精濃度檢測單、刑法
      第一百八十五條之三案件測試觀察紀錄表附卷可按。
（二）按刑法第一百八十五條之三規定所謂「不能安全駕駛」，係抽象危險犯，並不
      以發生具體危險為必要，對於呼氣酒精濃度已達每公升０．五五亳克（０．五
      五亳克＼公升）以上，肇事率為一般正常人之十倍，認為已達不能安全駕車之
      標準，此業經法務部八十八年五月十八日以法八八檢字第００一六六九號函告
      週知，應為絕對不能安全駕駛動力交通工具；而就醫學文獻所知，酒精對人體
      造成之影響，於呼氣時酒精濃度達每公升０‧二五亳克（約合體內血液中酒精
      濃度五０亳克＼公升或百分之零點零五）即會輕度中毒，造成輕度協調功能降
      低，呼氣酒精濃度達每公升０‧五亳克時（約合體內血液中酒精濃度一００亳
      克＼公升或百分之零點一）屬輕到中度中毒症狀，出現反應較慢、感覺減低、
      影響駕駛之狀況，又飲酒後一小時許，其體內血液酒精濃度可達最高，飲酒一
      小時後其體內之酒精濃度隨即消減，此亦分別有行政院國軍退除役官兵輔導委
      員會臺北榮民總醫院八十八年八月五日（八八）北總內字第二六八六八號函、
      八十八年十月二十六日（八八）院賓文廉字第一三四０七號臺灣高等法院函附
      台北醫學院附設醫院精神科主任蔡尚穎「酒精對人體生理與行為之影響」一文
      可據。本件被告於九十一年七月七日凌晨二時二十一分許飲用酒類達呼氣酒精
      濃度０‧七二亳克＼公升，仍駕駛動力交通工具車牌號碼ＡＥ－八三一二號自
      用小客車，且駕駛時車輛行徑偏離常軌、時而加速、時而突停、顯無法正常操
      控，查獲、測試或訊問過程中，有多話情事，駕駛人腳步不穩，顯無法正常駕
      駛，前已述及，其呼氣酒精濃度已逾０‧五亳克＼公升，達輕到中度中毒，反
      應較慢、感覺減低、影響駕駛程度，且顯已造成其注意力、反應力、平衡感、
      穩定性、駕駛能力均降低，應認已達不能安全駕駛動力交通工具之程度，被告
      辯稱神智清楚云云，顯係卸責、避就之詞，委無可採。
（三）本件事證已臻明確，被告犯行洵堪認定，應依法論科。
三、核被告所為，係犯刑法第一百八十五之三條服用酒類不能安全駕駛動力交通工具
    而駕駛罪。又被告曾於八十四年間犯殺人未遂罪，經臺灣高等法院高雄分院判處
    有期徒刑五年確定，甫於八十九年九月二十七日假釋縮刑期滿執行完畢，有臺灣
    高等法院被告全國前案紀錄表可佐，其於有期徒刑之執行完畢五年內再犯本件有
    期徒刑以上之罪，為累犯，應依法加重其刑。爰審酌被告甫於八十九年九月二十
    七日假釋縮刑期滿執行完畢，為累犯，仍不知悔改，飲用酒類達不能安全駕駛程
    度而駕駛動力交通工具，而酒精成分對人之意識能力具有不良影響，超量飲酒後
    會導致對週遭事務之辨識及反應能力較平常狀況薄弱，被告服用酒類達注意力、
    反應力、平衡感、穩定性、駕駛能力均降低、不能安全駕駛之程度，仍駕駛動力
    交通工具自用小客車，對一般往來之人車均生高度危險性，實有可罰，且犯後復
    辯稱神智清晰云云，未見悔意反省等一切情狀，量處如主文所示之刑，及諭知如
    易科罰金之折算標準，以資懲儆。
據上論斷，應依刑事訴訟法第二百九十九條第一項前段，刑法第一百八十五條之三、
第四十一條第一項前段、第四十七條，罰金罰鍰提高標準條例第二條，判決如主文。
本案經檢察官甲○○到庭執行職務。
中      華      民      國    九十二    年      三      月    二十八    日
                              臺灣臺北地方法院交通法庭
                                      法  官  洪  文  慧
右正本證明與原本無異。
如不服本判決，應於判決送達後十日內向本院提出上訴狀(應抄附繕本)。告訴人
或被害人如對於本判決不服者，應具備理由請求檢察官上訴，其上訴期間之計算
係以檢察官收受判決正本之日期為準。
              書記官  江  虹  儀
中      華      民      國      九十二      年    三    月   三十一     日
附錄本案論罪科刑法條全文：
中華民國刑法第一百八十五條之三
服用毒品、麻醉藥品、酒類或其他相類之物，不能安全駕駛動力交通工具
而駕駛者，處一年以下有期徒刑、拘役或三萬元以下罰金。


司法院資訊處製作；財團法人民間司法改革基金會備份。
